臺灣高等法院高雄分院刑事判決
110年度交上易字第137號
上  訴  人  臺灣屏東地方檢察署檢察官
被      告  吳柏賢


選任辯護人  藍庭光律師
上列上訴人因過失重傷害案件，不服臺灣屏東地方法院110年度
交易字第239號，中華民國110年10月6日第一審判決（起訴案號
：臺灣屏東地方檢察署110年度調偵字第456號），提起上訴，本
院判決如下：
    主  文
上訴駁回。
     事實及理由
一、經本院審理結果，認第一審以被告吳柏賢(下稱被告)犯刑法
    第284 條後段之過失致人重傷害罪，判處有期徒刑6月，並
    諭知易科罰金之折算標準。其認事用法及量刑均無不當，應
    予維持，並引用第一審判決書記載之事實、證據及理由(如
    附件)。
二、檢察官據被害人配偶即告訴人林吳僡瑗具狀聲請上訴意旨略
    以︰㈠被害人因本件車禍受有頭部外傷合併右顳骨骨折與兩側
    顱內出血、右顴骨骨折、右側第4至第8肋骨骨折合併血胸等
    傷害，經送醫救治，然因林芳明兩側顱內出血已傷害兩側大
    腦半球，導致中樞系統功能受損，無法恢復正常，已達其他
    於身體或健康有重大難治或難治之重傷害，嚴重影響被害人
    、告訴人以及家屬之正常工作與生活，本件犯罪後所生之損
    害非可謂不大。㈡惟被告與其僱用人於犯罪後迄今，非但未
    能表達慰問之意，更未與告訴人積極協商本件車禍賠償事宜
    ，未能填補犯罪所生之損害。㈢是以被告雖自白犯罪，且因
    自首而得以減輕其刑，然原審顯未及審酌被害人傷勢以及告
    訴人對本件刑度之意見，遂認量處有期徒刑6個月，仍屬過
    輕云云。
三、第二審判決書，得引用第一審判決書所記載之事實、證據及
    理由，對案情重要事項第一審未予論述，或於第二審提出有
    利於被告之證據或辯解不予採納者，應補充記載其理由，刑
    事訴訟法第373條定有明文。經查：按法院為刑罰裁量時，
    除應遵守平等原則、保障人權之原則、重複評價禁止原則，
    以及刑法所規定之責任原則，與各種有關實現刑罰目的與刑
    事政策之規範外，更須依據犯罪行為人之個別具體犯罪情節
    、所犯之不法與責任之嚴重程度，以及行為人再社會化之預
    期情形等因素，在正義報應、預防犯罪與協助受刑人復歸社
    會等多元刑罰目的間尋求平衡，而為適當之裁量。又關於刑
    之量定，係實體法賦予法院得依職權裁量之事項，苟已以行
    為人之責任為基礎，審酌刑法第57條各款所列事項而未逾越
    法律所規定之範圍，或濫用其權限，即不得任意指摘為違法
    或不當。查原審就被告所犯刑法第284 條後段之過失致人重
    傷害罪之法定刑為3年以下有期徒刑，拘役或30萬元以下罰
    金，原審判處有期徒刑6月，已審酌上開量刑因子後，並說
    明被告有依刑法第62條前段規定減輕其刑之適用，及被告駕
    車之過失致被害人傷勢嚴重，生活完全無法自理，尚未與告
    訴人即被害人之配偶林吳僡瑗達成和解或賠償，家屬於偵審
    迭次表示不滿被告案發後處理態度未積極；惟念及被告於本
    案前並無經法院論罪科刑之前科紀錄，素行尚可，且其於犯
    後坦承犯行，犯後態度尚可；且本件車禍被害人亦與有過失
    ，且為肇事主因，被告則為肇事次因之情形，而被害人年紀
    甚大並騎乘機車，經發生擦撞，被害人頭部受到重創，始生
    上開嚴重傷勢，若將全部責任歸諸於被告而處予其不得易科
    罰金或易服社會勞動之刑，使被告必須入監服刑，恐有過苛
    之虞，復衡酌被告之學經歷、家庭經濟等一切情狀，量處有
    期徒刑6月，並諭知易科罰金之折算標準，符合法律授與裁
    量權之目的，與所適用法規目的之界限無違，其量刑均屬適
    當。告訴人請求檢察官上訴意旨以被告未與告訴人達成和解
    ，犯後態度不佳，認原審量刑過輕，請求從重量刑云云。經
    查被告與告訴人部分雖經調解，惟因金額差距過大而無法達
    成和解，有本院調解紀錄表可稽，而告訴人已就本案在原審
    提起刑事附帶民事訴訟審理中，民事賠償部分，因涉被告個
    人資力及保險公司理賠責任，且保險公司計算過失責任及理
    賠金額與告訴人要求之理賠金額有差距，致待民事訴訟調查
    審理，本件未達成和解，非可完全認係被告無和解意願，而
    本件係屬過失犯罪，被告所負之責任之肇事次因，實無因未
    能達成和解之民事責任，而須判處不得易科罰金或易服社會
    勞動之刑，令使被告必須入監服刑來矯正其過失行為，原審
    判決已詳予說明其判處有期徒刑6月之理由，核原審已量處
    得易科罰金或易服社會勞動之最高刑度，所為量刑應屬允當
    ，檢察官依告訴人之請求上訴指摘原審量刑不當，為無理由
    ，應予駁回。
四、被告經合法傳喚無正當理由未到庭，爰不待其到庭，逕行判
    決。
據上論斷，依刑事訴訟法第368條、第371條、第373條，判決如
主文。　　
本案經檢察官吳紀忠提起公訴，檢察官楊婉莉提起上訴，檢察官
許怡萍到庭執行職務。
中　　華　　民　　國　　111 　年　　1 　　月　　25　　日
                  刑事第一庭    審判長法  官  蔡國卿
                                      法  官  林家聖
                                      法  官  惠光霞
以上正本證明與原本無異。
不得上訴。
中　　華　　民　　國　　111 　年　　1 　　月　　25　　日
                                      書記官  黃月瞳
　　　　　　　　　　　　
　　　　　　　　　　　　　　　　　　　
　　　　　　　　　　　　　　　　　　　　　　　　　　
附件：
臺灣屏東地方法院刑事判決
                                    110年度交易字第239號
公　訴　人　臺灣屏東地方檢察署檢察官
被　　　告　吳柏賢　
上列被告因過失致重傷害案件，經檢察官提起公訴（110 年度調
偵字第456 號），被告於本院準備程序進行時為有罪之陳述，經
告以簡式審判程序之旨，並聽取檢察官及被告之意見後，改行簡
式審判程序並判決如下：
    主  文
吳柏賢犯過失致人重傷害罪，處有期徒刑陸月，如易科罰金，以
新臺幣壹仟元折算壹日。
    事實及理由
一、被告所犯為非死刑、無期徒刑、最輕本刑為3 年以上有期徒
    刑之罪，亦非高等法院管轄第一審案件者，且於訊問程序進
    行中，被告先就被訴事實為有罪之陳述，經告知被告簡式審
    判程序之旨，並聽取檢察官、被告之意見後，本院依刑事訴
    訟法第273 條之1 規定，裁定進行簡式審判程序，是本件之
    證據調查，依刑事訴訟法第273 條之2 及第159 條第2 項規
    定，不適用傳聞法則有關限制證據能力及證據調查之規定。
二、本件事實、證據，除事實部分補充記載：「吳柏賢於肇事後
    留置現場，於警方據報前往處理在未發覺吳柏賢為犯罪人前
    ，吳柏賢即向處理本件道路交通事故，尚不知肇事者為何人
    之警員供承其為肇事人，自首並接受裁判」，及證據部分補
    充：被告吳柏賢於本院審理中之自白（見院卷第41、49、52
    頁）外，餘與檢察官起訴書之記載相同，茲引用之（如附件
    ）。
三、論罪科刑：
（一）核被告所為，係犯刑法第284 條後段之過失致人重傷害罪
      。
（二）被告於車禍發生後停留在現場，且向前來現場處理之屏東
      縣政府警察局交通隊東港小隊員警坦承肇事，自願接受裁
      判等情，有屏東縣政府警察局道路交通事故肇事人自首情
      形紀錄表1 份在卷可憑（見院卷第33頁），是被告對於未
      經發覺之犯罪自首而接受裁判，且因此自首而節省司法資
      源，爰依刑法第62條前段規定，減輕其刑。
（三）爰以行為人之責任為基礎，審酌被告駕車本應謹慎注意，
      以維自身及其他參與道路交通者之安全，其行經無號誌交
      岔路口時，本應注意車前狀況，並隨時採取必要之安全措
      施，竟仍疏於注意而貿然前行，因而與被害人林芳明騎乘
      之機車發生擦撞，致被害人受有頭部外傷合併右顳骨骨折
      與兩側顱內出血、右顴骨骨折、右側第4-8 肋骨骨折合併
      血胸等傷害，被害人傷勢嚴重，生活完全無法自理，且被
      告迄未與告訴人即被害人之配偶林吳僡瑗達成和解或賠償
      ，家屬於偵審迭次表示不滿被告案發後處理態度未積極；
      惟念及被告於本案前並無經法院論罪科刑之前科紀錄，此
      有臺灣高等法院被告前案紀錄表1 份在卷可按，素行尚可
      ，且其於犯後坦承犯行，犯後態度尚可，又被害人騎乘普
      通重型機車，行經無號誌交岔路口，及劃有「停」標線，
      支線未讓幹線道車先行，為肇事主因，有交通部公路總局
      高雄區監理所110 年7 月9 日高監鑑字第1100113898號函
      所附交通部公路總局高雄區監理所屏澎區車輛行車事故鑑
      定會鑑定意見書1 份在卷可參（見調偵卷第17-21 頁），
      考量被告與被害人之過失情節，被害人為肇事主因，且觀
      諸被害人年紀甚大並騎乘機車，經發生擦撞，被害人頭部
      受到重創，始生上開嚴重傷勢，若將全部責任歸諸於被告
      而處予其不得易科罰金或易服社會勞動之刑，使被告必須
      入監服刑，恐有過苛之虞。復考量被害人所受傷勢程度，
      暨被告自陳：從事醫事檢驗所工作，月入約新臺幣（下同
      ）2 萬6000元，未婚，無子女，大學畢業（見院卷第51頁
      ）之智識程度家庭經濟生活狀況等一切情狀，量處如主文
      所示之刑，並諭知易科罰金之折算標準。
四、依刑事訴訟法第273 條之1 第1 項、第299 條第1 項前段、
    第310 條之2 、第454 條第2 項，判決如主文。
五、如不服本判決，得自收受送達之翌日起20日內向本院提出上
    訴狀（應附繕本），其未敘述上訴理由者，應於上訴期間屆
    滿後20日內補提理由書狀於本院，上訴於臺灣高等法院高雄
    分院。本案經檢察官吳紀忠提起公訴，檢察官楊婉莉到庭執
    行職務。
中　　華　　民　　國　110 　　年　　10　　月　　6 　　日
                  刑事第五庭    法  官  沈婷勻
如不服本判決應於收受判決後20日內向本院提出上訴書狀，並應
敘述具體理由；其未敘述上訴理由者，應於上訴期間屆滿後20日
內向本院補提理由書（均須按他造當事人之人數附繕本）「切勿
逕送上級法院」。
中　　華　　民　　國　110 　　年　　10　　月　　6 　　日
                                書記官  簡慧瑛
附錄論罪科刑法條全文：
中華民國刑法第284條
因過失傷害人者，處1 年以下有期徒刑、拘役或10萬元以下罰金
；致重傷者，處3 年以下有期徒刑、拘役或30萬元以下罰金。

【附件】
臺灣屏東地方檢察署檢察官起訴書
                                    110年度調偵字第456號
    被　　　告　吳柏賢　                      
上列被告因過失傷害案件，業經偵查終結，認應提起公訴，茲將
犯罪事實及證據並所犯法條分敘如下：
        犯罪事實
一、吳柏賢於民國 109 年 7 月 13 日上午 10 時 23 分許，駕
    駛車牌號碼 000-0000 號自用小客車，沿屏東縣東港鎮光復
    路 2 段由西往東方向行駛，行經光復路 2 段 27 號前之無
    號誌交岔路口(即光復路 2 段與新基街 133 巷道之交岔路
    口附近)時，本應注意車前狀況，並隨時採取必要之安全措
    施，而依當時天候晴、日間自然光線、柏油路面乾燥、無缺
    陷、無障礙物及視距良好等情形，並無不能注意之情事，竟
    仍疏於注意而貿然前行，適有林芳明騎乘車牌號碼 000-000
  &0000; 號普通重型機車，沿新基街 133 巷道由北往南方向行
    駛，
    行經上開交岔路口及劃有「停」標線，欲左轉進入光復路 2
    段時，亦未注意支線應讓幹線道車先行，雙方因而發生擦撞
    ，致林芳明受有頭部外傷合併右顳骨骨折與兩側顱內出血、
    右顴骨骨折、右側第 4-8肋骨骨折合併血胸等傷害，經送醫
    救治，然因林芳明兩側顱內出血已傷害兩側大腦半球，導致
    中樞系統功能受損，無法恢復正常，已達其他於身體或健康
    有重大難治或難治之重傷害程度。
二、案經林芳明配偶林吳僡瑗告訴及屏東縣政府警察局東港分局
    報告偵辦。
        證據並所犯法條
一、證據清單及待證事實：

編號 證據名稱 待證事實 1 被告吳柏賢於警詢及偵查中之供述 被告坦承於上開時地，駕車與被害人林芳明所騎乘之機車發生擦撞之事實。 2 告訴代理人即林芳明兒子林耕宇於警詢及偵查中之指證 全部犯罪事實。 3 戶籍謄本、輔英科技大學附設醫院之診斷書、屏東縣政府警察局東港分局道路交通事故當事人登記聯單、道路交通事故現場圖、道路交通事故調查表㈠、㈡、現場照片、現場監視器畫面翻拍照片、輔英科技大學附設醫院110 年3 月18日輔醫歷字第1100318042號函及所附病歷資料、交通部公路總局高雄區監理所110 年7 月9 日高監鑑字第1100113898號函所附屏澎區車輛行車事故鑑定會鑑定意見書。 1.證明全部犯罪事實。 2.證明被告駕駛自用小客車，行經無號誌交岔路口，未注意車前狀況，並未隨時採取必要之安全措施，為肇事次因；被害人林芳明騎乘普通重型機車，行經無號誌交岔路口，及劃有「停」標線，支線未讓幹線道車先行，為肇事主因之事實。 


二、按汽車行駛時，駕駛人應注意車前狀況，並隨時採取必要之
    安全措施，道路交通安全規則第94條第3 項定有明文，被告
    駕車自應注意上揭規定，而依附卷之交通事故調查報告表所
    載，本件肇事時地之視線、路況均良好，即肇事當時，被告
    並無不能注意之情事，竟疏未注意因而肇事，致被害人林芳
    明受有上述傷害，其顯有過失，且被告之過失行為，與被害
    人之受傷間，具有相當因果關係，是被告犯嫌堪以認定。
三、核被告所為，係犯刑法第284條後段之過失致重傷害罪嫌。
四、依刑事訴訟法第251條第1項提起公訴。
    此　致
臺灣屏東地方法院
中　　華　　民　　國　 110　　年　　7 　　月　　14　　日                          檢　察　官    吳紀忠
本件正本證明與原本無異
中　　華　　民　　國　 110　　年　　7 　　月　　22　　日                          書　記　官    侯明芳
附錄本案所犯法條全文中華民國刑法第284條後段因過失傷害人
者，處 1 年以下有期徒刑、拘役或 10 萬元以下罰金；致重傷
者，處 3 年以下有期徒刑、拘役或 30 萬元以下罰金。